【裁判字號】    90,上,3
【裁判日期】    900320
【裁判案由】    返還價金
【裁判全文】
臺灣高等法院高雄分院民事判決  九十年度上字第三號
    上  訴  人    甲○○
    訴訟代理人    王成彬律師
    複代  理  人  陳肅毅律師
    被  上訴人    聯洋建設股份有限公司  設高雄市○○區○○路十五號
    法定代理人    乙○○      .
    訴訟代理人    吳永茂律師
右當事人間請求返還價金事件，上訴人對於中華民國八十九年十月三十日臺灣高雄地
方法院八十七年訴字第九二八號第一審判決提起上訴，本院判決如左：
      主      文
上訴駁回。
第二審訴訟費用由上訴人負擔。
      事      實
甲、上訴人方面：
一、聲明：
  (一)原判決廢棄。
  (二)被上訴人應給付上訴人新臺幣（下同）三百七十二萬七千八百十九元及自八十五
    年十月十一日起至清償日止按年息百分之五計算之利息。
  (三)願供擔保，聲請宣告假執行。
二、陳述：除與原審判決記載相同者，予以引用外，續陳：
  (一)被上訴人於八十四年八月二十日以前即負有交屋義務，迭經上訴人催告迄今五年
    餘仍未交屋，其負有遲延責任，殊不待言。被上訴人既負有遲延責任，經上訴人
    限期催告仍不履行，上訴人予以解除契約，依法並無不合。
  (二)原判決所指八八、六八三元乃被上訴人建築房屋溢坪四０點九一坪，換算價款八
    八、六八三元。所謂溢坪乃建坪之誤差，係可歸責於被上訴人之事由之溢坪。溢
    建部分既可歸責於被上訴人，即非可歸責於上訴人。而非可歸責於上訴人之事由
    ，此部分之溢價上訴人不負遲延責任。關於溢價部分，並未列在合約內之各期給
    付款，故溢價部分並不影響被上訴人之交屋義務，換言之，上訴人繳清契約所列
    之總價，被上訴人即應交屋。溢價部分既另依判決確定債務之有無，其溢價部分
    之付款方式即另由兩造之意思定之。上訴人以存證信函催告其向王成彬律師處領
    取溢價款，被上訴人並未反對，並表示至於遲延前往王成彬律師處取款，並辦理
    交屋手續，純因事務繁忙而眈擱，足證係被上訴人遲延，而非上訴人遲延，且被
    上訴人自承未辦交屋乃因事務繁忙而耽擱，是遲延之一方在於被上訴人，上訴人
    並無遲延情事。
  (三)被上訴人已領取全部契約總價，並領銀行貸款，上訴人繳納銀行貸款之利息已高
    達二０三、一九六元，被上訴人卻不交屋亦未將所權狀交付上訴人，依衡平原則
    ，銀行利息應由被上訴人負擔。應由被上訴人負擔，上訴人以之與溢價之八八、
    六八三元抵銷，上訴人已無給付義務。
乙、被上訴人方面：
一、聲明：駁回上訴。
二、陳述：援用原審判決之記載。
丙、本院依職權調閱臺灣高雄地方法院八十五年度訴字第一五號民事歷審卷。
      理      由
一、上訴人起訴主張：伊前向被上訴人購買坐落台南縣後壁鄉○○○段後壁寮小段二
    四三之四九號土地及其上之編號Ｂ十五號房屋（簡稱：系爭房地），依臺灣高雄
    地方法院八十五年訴字第一五號確定判決，伊應再給付被上訴人八萬八千六百八
    十三元，伊乃於八十六年九月一日通知被上訴人五日內交屋，伊願同時給付前開
    金額，被上訴人竟迄不交屋，伊遂於同年十月九日解除契約，兩造買賣契約既已
    解除，上訴人自應返還價金，爰求為命被上訴人給付三百七十二萬七千八百十九
    元及利息之判決。
二、被上訴人則以：伊於八十三年十一月一日將系爭房地，分別辦理所有權登記予上
    訴人，上訴人亦已亦畢交屋手續，被上訴人曾應上訴人要求修繕房屋，上訴人亦
    簽寫驗收證明等文件，乃上訴人主張被上訴人迄不交屋，與事實不符，況就房屋
    之價金部分，上訴人尚有八萬八千餘元未交付，竟主張被上訴人遲延交屋，並據
    以解除買賣契約，自非合法等語，資為抗辯。
三、上訴人主張其前與被上訴人訂立系爭房屋買賣，與訴外人乙○○（即被上訴人之
    法定代理人）訂立系爭土地買賣，嗣乙○○將與上訴人間之土地買賣所生債權讓
    與被上訴人，被上訴人亦已將系爭房地所有權移轉登記與上訴人名下各情，業據
    被上訴人在另件其對上訴人起訴請求清償債務事件（臺灣高雄地方法院八十五年
    度訴字第一五號）中自承明確，並經本院調閱該卷審核無訛，堪信真實。經查：
  (一)依兩造所訂買賣契約第九、十條「交屋期限」、「交屋事項」之約定（原審卷五
    二頁背面、五三頁），上訴人需繳清房屋數及其他買方應繳之款項並逾期之滯納
    金等，以領取交屋證明書，憑以遷入使用，換言之，即上訴人須繳清全部因買賣
    契約之價金款項，被上訴人始有交屋之義務。兩造間就系爭不動產買賣，上訴人
    尚有交屋款二萬九千元、建物溢坪價款五萬八千二百十元、建物溢坪滯納金一千
    四百六十七元即共八萬八千六百八十三元未付，經本院於八十六年六月十日以八
    十五年度上字第五七二號判決確定，有該判決可稽（本院卷六四至九五頁），並
    為上訴人所不爭之事實。被上訴人亦曾於八十四年八月十五日以存證信函通知上
    訴人「請求被告（指上訴人）交付所欠款項，否則請勿擅自遷入」，雖上訴人於
    八十六年九月一日曾函知被上訴人交屋，然其在該存證信函中係表示：上述之未
    付價款八萬八千六百八十三元請被上訴人於「文到五日內辦理交屋，至於上開尾
    款請至王成彬律師事務所憑交屋憑證領取」。惟按除法律另有規定，或契約另有
    訂定，或另有習慣，或不能依債之性質或其他情形決定者外，如為特定物之給付
    應於訂約時其物之所在地為之，如為其他之債應於債權人之住所地為之，此觀之
    民法第三百十四條規定自明。兩造就房地分期付款表內之款項係約定由上訴人以
    匯款繳付，至於非分期付款表內之項目價款之給付，既未約定清償地，又非特定
    物之給付，則依上揭規定，自應以債權人即被上訴人住所地（公司所在地）為清
    償地。乃上訴人竟通知被上訴人前往其委任之律師事務所收取該未付之價金，自
    非依債務本旨提出給付，不生提出之效力，是縱被上訴人未依其所催告之期限前
    往領取該款，亦無受領遲延之問題可言。上訴人以該八萬餘元之未付款，乃建物
    溢坪之價金，未列在合約分期付款表範圍內，故不影響被上訴人交屋之義務等詞
    為辯，核非足取。
四、上訴人復以：被上訴人已領取除以述八萬餘元以外之全部價款，上訴人所繳予銀
    行之貸款利息亦已高達廿萬三千零元，而被上訴人不交屋，依衡平原則，銀行
    利息應由被上訴人負擔，則伊以該廿萬餘元與上述之八萬餘元未付款抵銷，伊已
    無給付義務云云。惟查向銀行借款者乃上訴人，利息當由上訴人繳納，被上訴人
    未交屋與上訴人所繳利息應由何人負擔，並無關係，更遑論及有衡平原則之適用
    ，上訴人執以主張抵銷，要屬無據。
五、綜上所述，兩造既有繳清全部價款，上訴人始得遷入使用之約定，而上訴人又確
    有八萬八千六百八十三元之房屋價款未付，上訴人雖曾催告上訴人領取，惟非依
    債務本旨提出，不生提出之效力。上訴人以被上訴人未於其催告之期限內交屋為
    由，通知被上訴人解除兩造間之房地買賣契約，自不生解除之效力。從而上訴人
    主張兩造間之買賣契約業經解除為由，請求被告將已收之價金返還於伊，並給付
    利息，非有理由，不應准許。其假執行之聲請亦失所附麗，應併予駁回。原審為
    上訴人敗訴之判決，及駁回假執行之聲請，並無違誤。上訴意旨指摘原判決不當
    ，求予廢棄改判，為無理由，應予駁回其上訴。兩造其餘之攻擊、防禦及證據資
    料，均核不影響訟爭判決之結果，爰不一一論敘，併此敘明。
六、據上論結，本件上訴為無理由，依民事訴訟法第四百四十九條第一項、第七十八
    條，判決如主文。
中    華    民    國         九十       年      三      月     二十     日
                                      臺灣高等法院高雄分院民事第四庭
~B1審判長法官  王錦村
~B2法      官  林紀元
~B3法      官  許明進
右為正本係照原本作成。
如對本判決上訴，須於判決送達後二十日內向本院提出上訴狀，其未表明上訴理由者
，應於上訴後二十日內向本院提出上訴理由書（均須按他造當事人之人數附繕本）。
上訴時應提出委任律師或具有律師資格之人之委任狀，並依附註條文規定辦理。
中    華    民    國         九十       年      三      月    二十一    日
~B法院書記官  鄭翠芬
附註：
民事訴訟法第四百六十六條之一：
對於第二審判決上訴，上訴人應委任律師為訴訟代理人，但上訴人或其法定代理人具
有律師資格者，不在此限。
上訴人之配偶、三親等內之血親、二親等內之姻親，或上訴人為法人、中央或地方機
關時，其所屬專任人員具有律師資格並經法院認為適當者，亦得為第三審訴訟代理人
。
第一項但書及第二項情形，應於提起上訴或委任時釋明之。
                                                                        Ｈ


司法院資訊處製作；財團法人民間司法改革基金會備份。
